【裁判字號】    95,台上,726
【裁判日期】    950216
【裁判案由】    業務過失致人於死
【裁判全文】
最高法院刑事判決              九十五年度台上字第七二六號
    上  訴  人  台灣高等法院檢察署檢察官
    被      告  甲○○
                        弄3號.
上列上訴人因被告業務過失致人於死案件，不服台灣高等法院中
華民國九十二年六月十一日第二審判決（九十二年度上訴字第三
三五號，起訴案號：台灣台北地方法院檢察署八十九年度偵字第
一七０八號），提起上訴，本院判決如下：
    主  文
上訴駁回。
    理  由
按刑事訴訟法第三百七十七條規定：上訴於第三審法院，非以判
決違背法令為理由不得為之；是提起第三審上訴，應以原判決違
背法令為理由，係屬法定要件。如果上訴理由狀並未依據卷內訴
訟資料具體指摘原判決不適用何種法則或如何適用不當，或所指
摘原判決違法情事，顯與法律規定得為第三審上訴理由之違法情
形不相適合時，均應認其上訴為違背法律上之程式，予以駁回。
本件檢察官之上訴意旨略稱：(一)、被告甲○○偵訊時自承為本件
承包「人行棧橋工程」之總負責人，且有「合作協議書」一份在
卷可證，則甲○○即應對有關該工程進行時所有安全事項負責，
督導下游包商為必要之安全措施。(二)、依據大福營造有限公司（
下稱大福公司）與信欣營造股份有限公司（下稱信欣公司）簽訂
之合約，林敬文應於民國八十七年三月二十日前完工，被害人魏
大偉係於同年五月二日騎乘機車經過該工程之工地發生車禍致死
，則案發當日工地負責人為何，自應詳查以釐清責任歸屬，原審
就此未為調查，顯有調查職責未盡之違法等語。惟查犯罪事實應
依證據認定之，無證據不得認定犯罪事實；不能證明被告犯罪者
，應諭知無罪之判決，刑事訴訟法第一百五十四條第二項、第三
百零一條第一項分別定有明文。又刑事訴訟法上所謂認定犯罪事
實之證據，係指足以認定被告確有犯罪行為之積極證據而言，該
項證據自須適合於被告犯罪事實之認定，始得採為斷罪資料；且
認定事實所憑之證據，其為訴訟上之證明，須達於通常一般人均
不致有所懷疑，而得確信其為事實之程度者，始得採為有罪之認
定，倘其證明尚未達到此一程度，而有合理之懷疑存在時，尚難
為有罪之認定基礎。原判決以公訴意旨略以：被告為志遠營造工
程股份有限公司（以下稱志遠公司）負責人，於八十六年間，與
信欣公司負責人林英川協議，以信欣公司名義，向台北縣政府承
攬台北縣烏來至信賢「人行棧橋工程」，實際由志遠公司負責工
程之執行指揮及監督工作。嗣該工程經轉包後，由同案被告林敬
文 (已判刑確定)、周陽竹 (另案審理)負責路面施工。詎被告及
林敬文、周陽竹均為從事業務之人，明知在工程施工中，應在工
作物旁設置必要之安全措施，並清除路面砂石以維行車安全，竟
均疏未注意，致使魏大偉於八十七年五月二日駕駛ＩＮＳ－三六
三號機車，行經該工程位於烏來鄉○○路第五九號電線桿前，因
路面留有砂石且兩旁地面高低不平，復無任何警告設施，魏大偉
措手不及，機車失控打滑，人車倒地，經送醫不治死亡；因認被
告涉犯刑法第二百七十六條第二項業務過失致人於死罪嫌。然經
查：依憑志遠公司與信欣公司簽訂之合作協議書第八條約定，上
開工程實際由勇得工程行負責人周陽竹負責，周陽竹因故無法繼
續施工遂終止合約，嗣改由林敬文以大福公司承攬，並於所簽工
程合約書中約定八十七年三月二十日前完工，業據證人陳威仁（
大福公司法定代理人）及廖永清（負責簽約之大福公司人員）陳
明該工程實際由林敬文承包，並為工地負責人；另證人賴志平亦
證稱：自八十七年二、三月起至同年十一月止，該工程下游承包
商為大福公司，派駐工地現場負責人為林敬文；再信欣公司八十
六年十一月第四週幹部會議記錄載明：烏來人行棧橋工程主辦人
員為「林副總」（即林英芳），東西向快速道路後龍汶水段E309
標工程之主辦人為「吳經理」（即甲○○），另信欣公司八十六
年九月二十四日信東字第０９０３號函亦載明：「本公司承攬
東西向快速公路後龍至汶水線E309標石圍牆－河排段工程，自即
日起由甲○○君擔任專案施工所工地主任，一切有關事宜由其全
權處理。」等情；復有信欣公司八十六年十二月十三日呈送東西
向快速公路中區工程處第六工務段之「施工所人員組織表」（見
一審卷第一宗第一九三頁）在卷可考，足認本件事故發生時，實
際負責上開工程之現場指揮監督者為林敬文至明。而上開工程既
已由林敬文以大福公司名義承包施作，以營造工程而言，能注意
清理工地路面障礙或為其他預警行為，以維護道路交通安全者，
應為實際負責監督、指揮該工程之人，而非單純出資參與或具營
造業負責人資格之人。況依信欣公司與志遠公司簽定之合作協議
書，其中就「負責現場施工執行作業」者，約定為周陽竹；另「
為求管理指揮統一化，特請甲○○先生為本工程之總負責人，掌
理本工程之一切事務並負本工程經營盈虧之責任」，縱觀其全文
意旨及分工約定，該工程既經指派現場負責人周陽竹，已難認基
於「管理指揮統一化」之考量而擔任「工程總負責人」之被告，
為實際負責該工程之監督指揮並具有注意義務之人。本件工程既
於八十六年十二月二十六日，由林敬文以大福公司名義與信欣公
司簽訂工程合約書，其實際負責該工程監督、指揮之人，要已因
而產生變更，自不得再以更前之合作協議書內容，資為認定該工
程工地現場負責人之依據。雖被告參與上開工程之估驗、初驗、
複驗及驗收等程序，而與志遠公司與信欣公司間之工程款讓渡約
定相符，亦僅為被告參與該項承攬業務，有權收取工程款項之證
明，仍不及於工地實際負責人之認定。至被告應否就所參與承攬
之上開工程事故分擔賠償責任，乃民事糾葛範圍，與刑事上過失
責任之判定尚屬有間。此外，復查無其他積極證據足資認定被告
有何業務過失致人於死犯行，因認不能證明被告犯罪，乃維持第
一審諭知無罪之判決，駁回檢察官在第二審之上訴；已就案內所
有證據，本於調查所得心證而為綜合判斷、取捨，說明不能證明
被告犯罪之理由，核屬事實審法院採證認事職權之適法行使，所
為論斷，亦無違經驗法則及論理法則，從形式上觀察，原判決並
無違背法令情形。上訴意旨依憑上述「合作協議書」，仍認被告
應對上開工程進行時所有安全事項負責，督導下游包商為必要之
安全措施，及應查明車禍事故發生時之工地現場負責人，以釐清
責任各情，均係就原審採證認事職權之適法行使及原判決理由已
說明之事項，再事指摘，核與法定上訴第三審之形式要件不符，
其上訴違背法律上之程式，應予駁回。
據上論結，應依刑事訴訟法第三百九十五條前段，判決如主文。
中    華    民    國  九十五  年    二    月   十六   日
                      最高法院刑事第十二庭
                          審判長法官  林  永  茂
                                法官  洪  文  章
                                法官  蘇  振  堂
                                法官  蕭  仰  歸
                                法官  何  菁  莪
      本件正本證明與原本無異
                                      書  記  官
中    華    民    國  九十五  年    二    月  二十二  日
                                                      Y


司法院資訊處製作；財團法人民間司法改革基金會備份。
